【裁判字號】    88,訴易,109
【裁判日期】    890301
【裁判案由】    侵權行為損害賠償
【裁判全文】
臺灣高等法院民事判決          八十八年度訴易字第一○九號
    原      告  甲○○
    被      告  乙○○
右當事人間請求損害賠償事件，經本院刑事庭裁定移送，本院判決如左：
      主      文
被告應給付原告新臺幣參萬元及自民國八十八年十月三十日起至清償日止，按年息百
分之五計算之利息。
原告其餘之訴駁回。
訴訟費用由被告負擔十分之一，餘由原告負擔。
      事      實
甲、原告方面：
一、聲明：(一)被告應給付原告新臺幣（下同）五十四萬三千九百六十三元，及其中四
    十五萬元自起訴狀送達翌日起至清償日止，按年息百分之五計算之利息。(二)被告
    應將本案刑事判決書刊登本市中國時報及聯合報第一版各三日。(三)訴訟費用由被
    告負擔。
二、陳述：
 (一) 被告於八十八年三月十七日上午十時許，在台北市○○區○○路一四九之三號四
    樓頂，公然以「奧查某」（台語）辱罵原告，侵害原告之名譽，使原告之形象受
    損，成為眾人談話之笑柄，原告之女亦受同儕之訕笑譏諷，原告原擔任保母之工
    作，亦因此託顧幼兒之人亦望而卻步，原告因此造成精神上及經濟上之無法彌補
    之傷害，被告亦因此經鈞院以公然侮辱罪科處罰金確定，依民法第十八條第二項
    、第一百九十五條規定，原告自得請求賠償非財產上之損失四十五萬元。
 (二) 因被告之侵權行為，致原告為保障權益而與之訴訟，然原告因不諳法令而聘請律
    師，因而支出律師費用七萬五千元，此增加之費用支出，依法亦應由被告負責賠
    償。
 (三) 原告受侮辱後，亦導致身體上各器官之變化，胃部不舒服、睡眠不佳、記憶喪失
    等症狀，原告因就醫而支付醫療費一萬八千九百六十三元，應由被告負責賠償。
 (四) 被告不法侵害原告之名譽，依民法第十八條第二項規定，原告自得請求被告將本
    案之刑事判決刊登本市中國時報及聯合報第一版各三日，以回復名譽。
三、證據：提出起訴書、判決書、結業證書、畢業證書、戶籍登記簿謄本、諮詢費收
    據各一份、醫療費收據七張為證。
乙、被告方面：
一、聲明：(一)原告之訴駁回。(二)訴訟費用由原告負擔。
二、陳述：被告未與原告發生爭執，刑事庭未審酌全部證據，亦未交代理由，被告已
    對刑事判決提起再審；另被告係高中畢業、目前無業、與兒子共同生活、名下無
    不動產、目前居住之房屋為兒子所有且有貸款；原告所請求之費用不合理，於法
    無據。
丙、本院依職權調取本院八十八年度上訴字第三五○四號刑事卷證。
      理      由
一、原告起訴主張：被告於八十八年三月十七日上午十時許，在台北市○○區○○路
    一四九之三號四樓頂，公然以「奧查某」（台語）辱罵原告，侵害伊之名譽，使
    伊之形象受損，成為眾人談話之笑柄，伊原擔任保母之工作，亦因此託顧幼兒之
    人亦望而卻步；原告受侮辱後，亦導致身體上各器官之變化，胃部不舒服、睡眠
    不佳、記憶喪失等症狀而就醫；甚且為保障權益而與被告訴訟，因原告不諳法令
    而聘請律師；原告因被告之上開侮辱行為而支付醫療費一萬八千九百六十三元、
    律師費七萬五千元，此增加之費用支出，依法亦應由被告負責賠償；再依民法第
    十八條第二項、第一百九十五條規定，原告自得請求賠償非財產上之損失與請求
    將本案之刑事判決刊登本市中國時報及聯合報第一版各三日，以回復原告名譽。
    爰依侵權行為之法律關係，求為命被告給付五十四萬三千九百六十三元及其中四
    十五萬元自起訴狀送達翌日起至清償日止，按年息百分之五計算之利息，與將本
    案刑事判決書刊登本市中國時報及聯合報第一版各三日以回復原告名譽之判決。
二、被告則以：被告未與原告發生爭執，刑事庭未審酌全部證據，亦未交代理由，被
    告已對刑事判決提起再審；另被告係高中畢業、目前無業、與兒子共同生活、名
    下無不動產、目前居住之房屋為兒子所有且有貸款；原告所請求之費用不合理，
    於法無據等語，資為抗辯。
三、按因故意或過失，不法侵害他人之權利者，負損害賠償責任，民法第一百八十四
    條第一項前段定有明文。查，原告主張之右揭事實，業據其提出台灣士林地方法
    院八十八年度自字第六九號刑事判決一份在卷為證，而被告亦因上開行為，經本
    院以公然侮辱罪科處罰金伍佰元確定，亦有本院八十八年度上訴字第三五○四號
    判決足稽（見本院卷第十八頁），從而原告主張之事實，堪信為真實，縱使被告
    對於刑事判決提起再審，亦無礙此事實之認定。原告依侵權行為之法律關係訴請
    被告賠償損害，自為法之所許，爰審酌其得請求之金額如下：
 (一) 慰撫金部分：按不法侵害他人之身體、健康、名譽及自由者，被害人雖非財產上
    之損害，亦得請求賠償相當之金額，乃民法第一百九十五條第一項前段所明定；
    被告公然以「奧查某」（台語）之字眼辱罵原告，自屬不法侵害原告之名譽，原
    告主張其精神上受到無法彌補之傷害，而請求賠償非財產上之損害，依上開規定
    尚非無據。而原告係五專畢業，原從事受託照顧幼兒之保母工作，目前無業，名
    下自有房屋一棟（含基地，惟貸款一百二十餘萬元）、需扶養母親及女兒；被告
    、高中畢業、目前無業，育有兒子已成年、目前居住之房屋為兒子名下等情（見
    本院卷第十三、四頁），業經兩造陳明在卷並有原告提出之戶籍登記簿謄本供本
    院參酌，本院審酌兩造上開學識、經濟、社會地位及被告侵權行為之態樣與原告
    受損等情狀，認原告請求四十五萬元，顯然過高，應以三萬元為適當，是原告訴
    請被告賠償精神上之損害，於三萬元及自起訴狀送達翌日（即八十八年十月三十
    日）起至清償日止，按年息百分之五計算利息之範圍，應予准許，超過部份之請
    求則於法無據，應予駁回。
 (二) 律師費用部分：原告主張其於刑事案件中為防禦被告之侵權行為並訴請本件之民
    事損害賠償，因不諳法令而諮詢律師，因而支出律師費用七萬五千元，此增加之
    費用支出應由被告負責賠償等語。惟查，依台灣士林地方法院八十八年度自字第
    六九號、本院八十八年度上訴字第三五○四號之刑事判決所載，並無原告代理人
    之記載，本院審理本件訴訟時，原告亦自行出庭主張權利，另原告提出律師諮詢
    費收據僅六千元，亦與原告主張之事實不符；原告既就上開有利於己之事實無法
    舉證以實其說，則其訴請被告賠償其為保障權益而聘請律師所支出之律師費用七
    萬五千元，即非法之所許。
 (三) 醫藥費部分：原告主張其受侮辱後，導致身體上各器官發生變化，造成胃部不舒
    服、睡眠不佳、記憶喪失等症狀，原告因而就醫共支付醫療費一萬八千九百六十
    三元等情。查，原告曾因身體不舒服而看診，業據其提出醫療費收據七張為證，
    固然屬實；然原告之上開症狀是否因被告之公然侮辱引起？即兩者間是否具有相
    當因果關係，依民事訴訟法第二百七十七條規定，應由原告負舉證責任，然原告
    無法舉證證實，是其此項主張無以憑採，從而其訴請被告賠償醫療費一萬八千九
    百六十三元，亦無足取，應不予准許。
 (四) 回復名譽部分：原告主張被告不法侵害其名譽，為予回復，而依民法第十八條第
    二項、第一百九十五條第一項後段規定，請求被告將本案之刑事判決刊登本市中
    國時報及聯合報第一版各三日云云。查，民法第一百九十五條第一項後段雖規定
    名譽被侵害者，得請求為回復名譽之適當處分，然所謂適當處分係指該處分足以
    回復被害者之名譽且屬必要者而言；本院以為被告係於台灣士林地方法院簡易庭
    法官勘驗現場時與原告發生爭執而以「奧查某」之字眼辱罵原告，其時在場聽聞
    者僅少數人，且事發至今已約十一月，早已為人淡忘，茍命被告將刑事案件之判
    決刊登報紙，無異令更多人知悉此事，並令早已遺忘此事之人再度回憶，對原告
    而言，無足以回復原告之名譽，反將造成原告之二度傷害，依上開說明，本院認
    為原告請求被告將本案之刑事判決刊登本市中國時報及聯合報第一版各三日乙節
    ，並無必要，爰予駁回。
四、綜上所述，原告本於侵權行為之法律關係，訴請被告賠償五十四萬三千九百六十
    三元及其中四十五萬元自起訴狀送達翌日起至清償日止，按年息百分之五計算之
    利息，與將本案刑事判決書刊登本市中國時報及聯合報第一版各三日以回復其名
    譽，除於三萬元及自起訴狀送達翌日（即八十八年十月三十日）起至清償日止按
    年息百分之五計算之利息，乃法之所許，應予准許外，超過部份之請求則於法無
    據，應予駁回。
五、據上論結，本件原告之訴，為一部有理由，一部無理由，依民事訴訟法第七十九
    條但書，判決如主文。
中      華      民      國    八十九    年      三      月      一      日
                                臺灣高等法院民事第九庭
                                    審判長法  官  吳  謙  仁
                                          法  官  蘇  瑞  華
                                          法  官  姜  素  娥
右正本係照原本作成。
原告如不服本判決，應於收受送達後二十日內向本院提出上訴書狀，其未表明上訴理
由者，並應於提出上訴後二十日內向本院補提理由書狀（均須按他造當事人之人數附
繕本），且依後附民事訴訟法第四百六十六條之一規定辦理。（需委任律師）
被告不得上訴。
中      華      民      國    八十九    年      三      月      三      日
                                          書記官  黃  美  玉
附錄：本案論罪科刑法條全文
民事訴訟法第四百六十六條之一：
對於第二審判決上訴，上訴人應委任律師為訴訟代理人，但上訴人或其法定代理人具
有律師資格者，不在此限。
上訴人之配偶、三親等內之血親、二親等內之姻親，或上訴人為法人、中央或地方機
關時，其所屬專任人員具有律師資格其經法院認為適當者，亦得為第三審訴訟代理人
。
第一項但書及第二項情形，應於提起上訴或委任釋明之。
上訴人未依第一項、第二項規定委任訴訟代理人，或雖依第二項委任，法院認為不適
當者，第二審法院應定其先命補正。逾期未補正亦未依第四百六十六條之二為聲請者
，第二審法院應以上訴不合法裁定駁回之。


司法院資訊處製作；財團法人民間司法改革基金會備份。
